【裁判字號】    97,抗,250
【裁判日期】    970313
【裁判案由】    假扣押
【裁判全文】
臺灣高等法院民事庭裁定           97年度抗字第250號
抗  告  人    乙  ○
上列抗告人因與相對人甲○○、丙○○間假扣押事件，對於中華
民國97年1月8日臺灣臺北地方法院97年度裁全字第207號裁定提
起抗告，本院裁定如下：
    主  文
抗告駁回。
抗告訴訟費用由抗告人負擔。
    理  由
一、按請求假扣押之債權人就金錢請求或得易為金錢請求之請求
    ，欲保全強制執行聲請假扣押者，就其請求及假扣押之原因
    應釋明之，其釋明如有不足，而債權人陳明願供擔保或法院
    認為適當者，法院得定相當之擔保，命供擔保後為假扣押，
    民事訴訟法第526條第1項、第2項定有明文。是請求及假扣
    押之原因，債權人如未先為釋明，縱就債務人所應受之損害
    陳明願供法院所定之擔保者，亦不得命為假扣押(最高法院
    94年度台抗字第156號裁定參照)。又所謂釋明，應提出能使
    法院即時調查之證據，民事訴訟法第284條亦定有明文。
二、本件抗告人在原法院聲請意旨略以：相對人於民國 (下同
    )95 年間，佯稱欲幫伊在香港股票市場開戶，買賣股票，以
    賺取佣金，伊不疑有他，乃於95年10月3日匯款港幣100萬元
    (下稱系爭匯款)至相對人甲○○擔任代表人之「永鈞國際顧
    問有限公司」 (下稱永鈞公司)所開立之帳戶，詎相對人收
    受系爭匯款後，並未代伊買賣股票，經伊以律師函促請彼等
    出面處理，亦均置之不理，伊嗣已向台灣台北地方法院檢察
    署對相對人提出刑事詐欺告訴，惟為恐相對人隱匿脫產，致
    日後有難以強制執行之虞，伊願供擔保，請准對相對人之財
    產在新台幣440萬元之範圍內予以假扣押云云，並提出律師
    函、刑事告訴狀及公司基本資料查詢明細以為釋明 (見原法
    院內)。惟查，相對人所提出之上開證據，僅係釋明其本案
    請求之原因，就假扣押之原因全未釋明，從而，原法院以抗
    告人未提出能即時調查之證據，以釋明其假扣押之原因，而
    駁回抗告人所為之聲請，於法並無不合。
三、抗告意旨雖以：兩造間確有債權債務糾紛，而相對人一直避
    不見面，拒不回應，顯有脫產之準備，確有日後難以強制執
    行之虞，而有假扣押之必要云云，並另提出香港第一上海銀
    行信函、授權匯款書、匯款單、相對人丙○○指示匯款之電
    子郵件、交易授權書、相對人中華民國護照及抗告人大陸居
    民身分證以為釋明（見本院卷7至15頁）。惟經核抗告人所
    提出之上開證據，仍僅係釋明其本案請求之原因，均與其聲
    請假扣押之原因無涉。抗告人就其聲請假扣押之原因既未盡
    釋明之責，揆諸首揭說明，自不符聲請假扣押之要件，是抗
    告人仍執前詞指摘原裁定不當，聲明廢棄，為無理由，應予
    駁回。
四、爰依民事訴訟法第495之1第1項、第449條第1項、第95條、
    第78條，裁定如主文。
中    華    民    國    97    年     3    月    13    日
                    民事第六庭
                        審判長法  官  林鄉誠
                              法  官  楊豐卿
                              法  官  許紋華
正本係照原本作成。
本裁定除以適用法規顯有錯誤為理由，並經本院許可外，不得再
抗告。如提起再抗告，應於收受後10日內委任律師為訴訟代理人
向本院提出再抗告狀。並繳納再抗告費新台幣1000元。
中    華    民    國    97    年     3    月    14    日
                              書記官  潘大鵬


司法院資訊處製作；財團法人民間司法改革基金會備份。
